【裁判字號】    97,訴,2799
【裁判日期】    980206
【裁判案由】    返還消費借貸款
【裁判全文】
臺灣板橋地方法院民事判決              97年度訴字第2799號
原      告  台北富邦商業銀行股份有限公司
                      、5、8.
法定代理人  乙○○
訴訟代理人  甲○○
被      告  丙○○
上列當事人間請求返還消費借貸款事件，經本院於民國98年1 月
20日言詞辯論終結，判決如下：
    主  文
被告應給付原告新臺幣佰拾萬零肆仟捌佰柒拾壹元及如附表
所示之利息暨違約金。
訴訟費用由被告負擔。
本判決第一項於原告以新臺幣壹佰壹拾伍萬元或等值之中央政府
建設公債九十六年度甲類第五期債票供擔保後，得假執行。但被
告如以新臺幣佰拾萬零肆仟捌佰柒拾壹元為原告預供擔保，
得免為假執行。
    事實及理由
壹、程序方面：
一、原告聲請本院於民國97年10月7 日以97年度促字第53165 號
    對被告及連帶債務人歐瑪斯國際開發股份有限公司（下稱歐
    瑪斯公司）、張秋紅、何登陸核發支付命令，張秋紅、何登
    陸及被告均於97年10月13日收受。又上開支付命令以歐瑪斯
    公司為受送達人，除向歐瑪斯公司營業所為送達外，另亦向
    其法定代理人張秋紅之住所為送達，經張秋紅於97年10月13
    日收受，此有送達證書附於上開支付命令卷可稽。
二、被告就上開支付命令於97年10月31日具狀聲明異議，惟歐瑪
    斯公司、張秋紅與何登陸則未異議。按「債權人以各連帶債
    務人為共同被告提起給付之訴，以被告一人提出非基於其個
    人關係之抗辯，而經法院認為有理由者為限，始得適用（修
    正前）民事訴訟法第56條第1 項之規定」（最高法院41年台
    抗字第10號判例參照）。是連帶債務人中之一人就支付命令
    聲明異議，亦須非基於個人關係之抗辯，且經法院認為有理
    由者，始有修正前民事訴訟法第56條第1 項第1 款（現行民
    事訴訟法第56條第1 款）之適用，異議效力始及於其他連帶
    債務人。被告於本院98年1 月20日言詞辯論期日陳明其異議
    理由為：被告簽署保證書時，借款之保證金額未填寫，所以
    被告不知道借款金額為何，且利率計算之方式過高，而歐瑪
    斯公司在高雄市○○○路313 之3 號有1 棟5 層樓房屋，原
    告應該先向歐瑪斯公司請求等語，但經本院審理結果認其抗
    辯為無理由（詳見後述），參照前揭說明，被告聲明異議之
    效力，自不及於歐瑪斯公司、張秋紅與何登陸，先予敘明。
貳、實體方面
一、原告主張：
  (一)訴外人歐瑪斯公司邀同被告丙○○為連帶保證人，於94 年5
    月9 日向聲請人借款新臺幣（下同）4,300,000 元，期限至
    101 年5 月9 日止，約定自借款日起，以一個月為一期，依
    年金法計算月付金，按月平均償付本息，利息按原告牌告指
    數型房貸基準利率加碼年息1.67﹪計算，自借款日起，按月
    計付，嗣後原告調整上開指數型房貸基準利率時，應自調整
    之日起，按新利率加原碼距重新計算，且訴外人歐瑪斯公司
    如遲延還本或付息逾6 個月以上時，改按原告牌告指數型房
    貸基準利率加碼年息5.00﹪計算，按月計付，嗣後原告調整
    上開指數型房貸基準利率時，應自調整之日起，按新利率加
    原碼距重新計算；如訴外人歐瑪斯公司遲延還本或付息時，
    除仍依前開各該約定利率計付遲延利息外，本金自到期日起
    ，利息自應繳息日起，逾期在6 個月以內部分，按本金金額
    照各該約定利率10﹪計付違約金，逾期超過6 個月部分，照
    上項利率20﹪計付違約金。上開借款並約定訴外人歐瑪斯公
    司停止或遲延履行全部或一部債務本金時，即喪失期限利益
    ，其全部債務視為到期，有約定書乙紙為證。嗣上開借款訴
    外人歐瑪斯公司僅還本繳息至97年3 月9 日，依約該筆借款
    當已屆清償期，屢經催討，目前尚欠本金3,304,871 元及約
    定之利息、違約金未清償，被告暨為連帶保證人，依法自應
    負連帶清償責任。
  (二)聲明：如主文所示。
二、被告方面：伊確實有擔任歐瑪斯公司系爭借款之連帶保證人
    ，但伊簽署保證書時，借款之保證金額未填寫，所以伊不知
    道借款金額為何，且原告所請求利率計算之方式過高，而歐
    瑪斯公司在高雄市○○○路313 之3 號有1 棟5 層樓房屋，
    原告應該先向歐瑪斯公司請求等語，資為抗辯。
三、得心證之理由：
    經查，原告主張之前揭事實，業據其提出與所述相符且為被
    告所不爭執之借據、保證書、約定書、放款帳卡及臺幣放款
    利率查詢表等影本各1 份（見本院卷第21至27頁）為證，且
    被告於本院審理時已自認確有擔任歐瑪斯公司系爭借款之連
    帶保證人，並簽署保證書之事實（見本院卷第30頁），是本
    件原告之主張，應信為真實。至被告雖以上開情詞置辯，惟
    未舉證以實其說，尚難遽採。從而，原告主張依連帶保證之
    法律關係，訴請被告給付如主文第一項所示之本金、利息及
    違約金，為有理由，應予准許。
四、據上論結，本件原告之訴為有理由，依民事訴訟法第78條、
    第390 條第2 項、第392 條第2 項，判決如主文
中    華    民    國    98    年    2     月    6     日
                  民事第二庭    法  官  張筱琪
以上正本係照原本作成
如對本判決上訴，須於判決送達後20日內向本院提出上訴狀
中    華    民    國    98    年    2     月    6     日
                                書記官  連思斐
附表：
┌────┬───────┬─────────────────┐
│本   金 │     利息     │            違約金                │
│（新臺幣│              │                                  │
│）      ├───┬───┼────────┬────────┤
│        │年利率│起迄日│逾期6 個月以內按│逾期超過6 個月按│
│        │      │      │約定利率10％即年│約定利率20％即年│
│        │      │      │利率0.432％     │利率0.864％     │
├────┼───┼───┼────────┼────────┤
│        │      │自97年│自97年4 月10日起│自97年10月10日起│
│3,304,87│4.320 │3 月10│至97年10月9日 止│至清償日止      │
│1元     │％    │日起至│                │                │
│        │      │清償日│                │                │
│        │      │止    │                │                │
└────┴───┴───┴────────┴────────┘


司法院資訊處製作；財團法人民間司法改革基金會備份。
